臺灣新竹地方法院刑事判決　　　　　　　　　　　　　　九十一年度訴字第七四號
　　公　訴　人　臺灣新竹地方法院檢察署檢察官
　　被　　　告　甲○○
　　指定辯護人　本院公設辯護人　林銘宏
右列被告因偽造貨幣案件，經檢察官提起公訴( 九十年度偵字第六一九七號 )，本院
判決如左：
    主  文
甲○○共同意圖供行使之用而交付偽造之通用紙幣，未遂，處有期徒刑壹年捌月。
扣案偽造之新臺幣壹仟元紙鈔貳佰柒拾張、伍佰元紙鈔陸拾張，均沒收之。
    事  實
一、甲○○於民國九十年十月十七日( 起訴書誤載為十六日 )二十一時三十分許，在
    臺北縣永和市○○路，明知不詳姓名綽號「火車」之年約三十餘歲成年男子所交
    付，以牛皮紙袋包裝，用肉眼及手觸摸即可分辨其紙質粗糙、印刷拙劣之新臺幣
    ( 下同 )一千元紙鈔二百七十張及五百元紙鈔六十張顯屬偽鈔，竟收受綽號「火
    車」之成年男子所交付三千元代價後，應允於當日晚間攜帶上開偽鈔前往新竹市
    光復中學對面依「火車」指示交付一姓名年籍不詳綽號「阿志」之男子，而與綽
    號「火車」之成年男子基於意圖供行使之用，交付上開偽鈔之犯意聯絡，旋由甲
    ○○攜帶上開偽鈔，駕駛其所有廂型車輛於當日晚間十一時許抵達中山高速公路
    新竹交流道路橋下暫停，並使用其所有電話號碼0000000000號行動電
    話與綽號「火車」之男子所使用電話號碼0000000000號行動電話多次
    聯繫交付上開偽鈔事宜，惟尚未及交付上開偽鈔予綽號「阿志」之男子前，即為
    警於當日晚間十一時五十分許在該處查獲，致未得逞，並扣得偽造之一千元紙鈔
    二百七十張、五百元紙鈔六十張。
二、案經新竹市警察局第一分局報請臺灣新竹地方法院檢察署檢察官偵查起訴。
    理  由
一、訊據被告甲○○固供承曾於右揭時、地受綽號「火車」之不詳姓名年籍成年男子
    委託攜帶上開以牛皮紙袋包裝之三十萬元紙鈔前往新竹市光復中學對面擬依「火
    車」指示交付一姓名年籍不詳綽號「阿志」之男子等情不諱，惟矢口否認有何交
    付偽造紙幣情事，辯稱：伊並不知道綽號「火車」之男子所交付之紙鈔係偽鈔，
    且未曾開啟牛皮紙袋查看云云，經查，扣案之一千元紙鈔二百七十張及五百元紙
    鈔六十張經送中央銀行發行局鑑定結果，均以彩色噴墨方式仿印，無隱藏字，以
    壓凸方式仿凹版油墨凸起效果，紙質與真鈔不同，水印以噴墨方式仿製，部分水
    印另加印灰色墨偽製，安全線以噴墨方式仿製，另安全線以燙印箔膜( 含面額數
    字 )方式仿鈔券正面五段裸露部分，無折光變色效果，左下角之「1000」、「50
    0 」面額數字，無折光變色反應，均係偽鈔，有中央銀行發行局九十年十二月十
    一日(九○)臺央發字第○三○○六三八一六號函一件附卷可稽，足見被告自綽號
    「火車」之男子處所收受之上開一千元紙鈔二百七十張及五百元紙鈔六十張確係
    偽鈔無誤。又被告於本院審理時既陳稱綽號「火車」之男子委其交付三十萬元紙
    鈔予綽號「阿志」之男子時，並未告知綽號「阿志」男子之姓名年籍資料及特徵
    ，僅說綽號「阿志」之男子會開一臺白色的自用車等語，則綽號「火車」之男子
    囑託被告交付給「阿志」男子之金錢既非少數，惟卻未就「阿志」個人之姓名年
    籍及特徵等資料詳予告知被告，僅告以依「阿志」所駕駛之白色車輛作為識別方
    式，顯與委託不知情之他人交付巨額金錢之常情有悖。遑論被告亦自承其收受綽
    號「火車」之男子所交付之紙鈔時並未曾清點數量，則綽號「火車」之男子囑託
    被告交付予「阿志」之紙鈔張數既達三百三十張之多，惟被告卻未曾清點數量，
    衡諸經驗法則，難謂有不知其中奚翹之理。參以綽號「火車」之男子將上開三十
    萬元紙鈔以牛皮紙袋包裝交付被告收執時，既未將牛皮紙袋密封，則上開偽造紙
    鈔之紙質粗糙，印刷線條較之真鈔模糊，以肉眼一看即可分辨出是偽造，既有上
    開偽造之紙鈔共計三百三十張扣案足憑，且為被告所不爭，是被告自綽號「火車
    」之男子收受上開紙鈔時應可從外觀即可辨明係偽鈔甚明，從而，被告辯稱其自
    綽號「火車」之男子收受上開紙鈔時並不知係偽鈔云云，要係推諉圖卸之詞，不
    足採信。
二、按「刑法第一百九十六條第一項之行使、收集或交付偽造幣券罪，其行使與交付
    均為高度行為，收集則為低度行為；而行使與交付之區別，在於犯人有無欺騙相
    對人之意思為斷，如有欺騙之意，則為行使，否則為交付，凡應成立交付罪者，
    行使罪即無成立之可能。」( 最高法院八十年度臺非字第二○九號判決參照 )。
    本件被告於收受綽號「火車」之男子所交付之偽鈔時，業已知悉該紙鈔係偽造，
    惟未及交付上開偽鈔予綽號「阿志」之男子前，即為警查獲，核被告所為，係犯
    刑法第一百九十六條第三項、第一項之意圖供行使之用而交付偽造通用紙幣未遂
    罪。被告與綽號「火車」之成年男子間有犯意之聯絡，行為之分擔，為共同正犯
    。又被告意圖供行使之用而交付偽造通用紙幣，既屬未遂，爰依刑法第二十六條
    前段規定減輕其刑。爰審酌被告持以交付之偽鈔金額匪微，對於國內金融市場交
    易安全及秩序之危害不輕，且其犯罪後復狡飾其詞，及其犯罪之動機、目的、手
    段、品性、生活狀況、智識程度等一切情狀，量處如主文所示之刑。扣案之偽造
    一千元紙鈔二百七十張、五百元紙鈔六十張，不問屬於犯人與否，均應依刑法第
    二百條之規定宣告沒收。
據上論斷，應依刑事訴訟法第二百九十九條第一項前段，刑法第二十八條、第一百九
十六條第一項、第三項、第二十六條前段、第二百條，罰金罰鍰提高標準條例第一條
前段，判決如主文。
本案經檢察官吳金棟到庭執行職務。
中      華      民      國    九十一    年      四      月      十七    日
                                    臺灣新竹地方法院刑事第一庭
                                        法  官  王佳惠
右正本證明與原本無異。
如不服本判決，應於判決送達後十日內向本院提出上訴狀( 應附繕本 )，上訴於
臺灣高等法院。
                                        書記官  江靜玲
中      華      民      國    九十一    年      四      月      十七    日
附錄本案論罪科刑之主要法條：刑法第一百九十六條第一項。
行使偽造、變造之通用貨幣、紙幣、銀行券，或意圖供行使之用而收集或交付於人者
，處三年以上十年以下有期徒刑，得併科五千元以下罰金。
